臺灣宜蘭地方法院刑事判決　　　　　　　 100年度訴字第70號
公　訴　人　臺灣宜蘭地方法院檢察署檢察官
被　　　告　詹憲昌
指定辯護人　本院公設辯護人　黃之中
上列被告因犯強盜等案件，經檢察官提起公訴（99年度偵字第50
09號），本院判決如下：
    主  文
詹憲昌共同攜帶兇器竊盜未遂，累犯，處有期徒刑陸月，如易科
罰金，以新臺幣壹仟元折算壹日。扣案之手持無線電（含耳機）
壹組、一字起子壹把、十字起子壹把、筆型手電筒參支、黑色手
提袋壹個及藍色棉質手套壹雙均沒收。
    犯 罪 事 實
一、詹憲昌前因犯詐欺案件，經臺灣臺中地方法院簡易庭以97年
    度豐簡字第449號判決判處有期徒刑2月確定，於民國97年7
    月22日易科罰金執行完畢。詎仍不知悔改，竟與真實姓名年
    籍不詳綽號「阿天」之成年網友，共同基於意圖為自己不法
    所有之犯意聯絡，於99年11月26日傍晚搭乘阿天所駕駛、牌
    照號碼不詳之白色三菱牌汽車，由臺中縣大雅鄉駛往宜蘭地
    區找尋行竊目標，兩人於99年11月26日晚上10時餘許，到宜
    蘭縣礁溪鄉○○路○段36號「山泉飯店停車場」查看後，即
    推由阿天躲在停車場之暗處把風，詹憲昌則攜帶阿天所有之
    手持式無線電（含耳機）1組、原子筆式手電筒3支、藍色棉
    質手套1雙、黑色手提袋1個及客觀上對人體具有危險性之兇
    器一字起子、十字起子各1把走入停車場，再戴上藍色棉質
    手套持一字起子撬開該車場所停放之車牌號碼247-CC號遊覽
    車之右前門窗戶，爬入車內著手蒐尋、翻找財物，不久後因
    瞥見因接獲車內防盜器自動撥打電話示警之駕駛人黃共富悄
    悄掩至車旁查看，乃停止動作而未遂，並躲到遊覽車之右前
    門內側等候，嗣因詹憲昌見右前門遭黃共富打開，迅即衝至
    車門欲逃，旋被堵在門前之黃共富出手拉住毆打，詹憲昌亦
    出手推扯黃共富，雙方進而出手扭打，使黃共富因此受有臉
    部擦傷之傷害（傷害部分未據告訴），後因黃共富將詹憲昌
    壓制在地，始報警查獲，並扣得手持式無線電（含耳機）1
    組、原子筆式手電筒3支、黑色手提袋1個、一字起子、十字
    起子各1把、藍色棉質手套1雙及手機1支與藍色手提袋1個。
二、案經宜蘭縣政府警察局礁溪分局報請臺灣宜蘭地方法院檢察
    署檢察官偵查起訴。
    理  由
壹、證據能力部分：
    按被告以外之人於審判外之言詞或書面陳述，除法律有規定
    者外，不得作為證據，刑事訴訟法第159條第1項定有明文。
    查證人黃共富於警詢中之陳述，屬於被告以外之人於審判外
    之陳述，被告詹憲昌及辯護人並已否認上開陳述之證據能力
    ，復無刑事訴訟法第159條之2至第159條之5例外得為證據之
    情形，則依上開法條規定，證人黃共富於警詢中之陳述，無
    證據能力，合先敘明。
貳、實體部分：
一、訊據被告詹憲昌對於有於上揭時、地進入遊覽車內欲竊取財
    物而不遂，且於欲離去時與證人黃共富發生拉扯等情，均坦
    承不諱，且經證人黃共富於偵查中證述明確，復有杏和醫院
    診斷證明書、現場照片、監視器翻拍照片在卷可稽，並有手
    持式無線電（含耳機）1組、原子筆式手電筒3支、黑色手提
    袋1個、一字起子、十字起子各1把及藍色棉質手套1雙扣案
    可資參佐，核均與被告前開任意性自白之事實相符，自堪信
    為真實。綜上所述，本件事證明確，被告上開共同攜帶兇器
    竊盜未遂之犯行堪以認定，應依法論科。
二、按一字起子、十字起子均為金屬製器械，質地堅硬且具尖端
    ，客觀上足以對於人之生命、身體造成危害，應為兇器。又
    查被告行為後，中華民國刑法於100年1月26日修正公布，並
    自同年月28日生效，該法修正後第321條之規定，其法定刑
    由「6月以上5年以下有期徒刑」，修正為「6月以上、5年以
    下有期徒刑，得併科新臺幣10萬元以下罰金」，經比較新舊
    法，以修正前之規定有利於被告，故依刑法第2條第1項前段
    之規定，應適用行為時即修正前之刑法第321條之規定論處
    ，故核被告所為，係犯修正前刑法第321條第2項、第1項第3
    款之攜帶兇器竊盜未遂罪。又查刑法第329條準強盜罪之規
    定，將竊盜或搶奪之行為人為防護贓物、脫免逮捕或湮滅罪
    證而當場施強暴、脅迫之行為，視為施強暴、脅迫使人不能
    抗拒而取走財物之強盜行為，乃因準強盜罪之取財行為與施
    強暴、脅迫行為之因果順序，雖與強盜罪相反，卻有時空之
    緊密連接關係，以致竊盜或搶奪故意與施強暴、脅迫之故意
    ，並非截然可分，而得以視為一複合之單一故意，亦即可認
    為此等行為人之主觀不法與強盜行為人之主觀不法幾無差異
    ；復因取財行為與強暴、脅迫行為之因果順序縱使倒置，客
    觀上對於被害人或第三人所造成財產法益與人身法益之損害
    卻無二致，而具有得予以相同評價之客觀不法。故擬制為強
    盜行為之準強盜罪構成要件行為，雖未如刑法第328條強盜
    罪之規定，將實施強暴、脅迫所導致被害人或第三人不能抗
    拒之要件予以明文規定，惟必於竊盜或搶奪之際，當場實施
    之強暴、脅迫行為，已達使人難以抗拒之程度，其行為之客
    觀不法，方與強盜行為之客觀不法相當，而得與強盜罪同其
    法定刑，此有司法院大法官會議解釋第630號解釋可參，而
    本案被告雖於被害人黃共富發覺欲離去時，與被害人黃共富
    發生拉扯扭打，造成被害人黃共富受有臉部擦傷之傷害，然
    依證人黃共富於本院審理時證稱：「我們在車子車門那邊有
    接觸，他想衝出來，我擋住想抓他，兩人接觸很短的時間，
    一下下而已，就是他在門口掙扎那個時段我打他，他撥來撥
    去這樣，後來就跑掉了，我就一直追著他....我沒有坐在他
    身上，我只有壓住他，壓在地上」等語（見本院卷第29-31
    頁筆錄），可知被告當時為逃跑固有出手撥打被害人之動作
    ，然其2人間之衝突時間很短，且被告後來隨即逃跑，反係
    由被害人追著被告後將被告壓住在地上，故被告與被害人僅
    有短暫輕微之肢體衝突，實尚未達使被害人難以抗拒之程度
    ，亦不得認與強盜行為之客觀不法相當，亦即與刑法第329
    條之要件不符，故被告此部分犯行，應係涉犯修正前刑法32
    1條第2項、第1項第3款之攜帶兇器竊盜未遂罪，公訴意旨疏
    未斟酌此點，而認被告係犯同法第329條、第330條之罪，尚
    有未洽，惟其基本事實同一，本院自應予審理，並變更其起
    訴法條。被告與綽號「阿天」之成年男子就上揭犯行，有犯
    意之聯絡及行為之分擔，為共同正犯。查被告前因犯詐欺案
    件，經臺灣臺中地方法院簡易庭以97年度豐簡字第449號判
    決判處有期徒刑2月確定，於97年7月22日易科罰金執行完畢
    ，有卷附臺灣高等法院被告全國前案紀錄表可按，其受有期
    徒刑之執行完畢後，5年內故意再犯本件有期徒刑以上之罪
    ，為累犯，依法加重其刑。被告就上開竊取被害人財物之犯
    行，雖已著手於犯罪行為之實施，然未至竊盜既遂之結果，
    為未遂犯，應依刑法第25條之規定，減輕其刑，並依法先加
    後減。爰審酌被告竊取他人財物，並於遭被害人發覺後，又
    與被害人拉扯，其犯罪之手段及參酌其素行、智識程度、犯
    罪動機等一切情狀，量處如主文所示之刑，並諭知易科罰金
    之折算標準。至扣案之手持式無線電（含耳機）1組、原子
    筆式手電筒3支、黑色手提袋1個、一字起子、十字起子各1
    把及藍色棉質手套1雙，為共犯綽號「阿天」之人所有且供
    本件犯罪所用之物，業據被告供陳在卷，爰依刑法第38條第
    1項第2款之規定宣告沒收之。又扣案之藍色手提袋被告否認
    為其或共犯所有之物，扣案之手機1支為被告所有然被告否
    認為供犯罪所用之物，本院又查無其他證據證明上開藍色手
    提袋及手機1支為被告或其共犯所有且供其犯罪所用之物，
    爰均不另為沒收之諭知，併此敘明。
據上論斷，應依刑事訴訟法第299條第1項前段、第300條，修正
前刑法第321條第2項、第1項第3款，刑法第2條第1項前段、第28
條、第25條、第47條第1項、第41條第1項前段、第38條第1項第2
款，判決如主文。
本案經檢察官劉惟宗到庭執行職務
中    華    民    國   100    年    5     月    4     日
                  刑事第三庭  審判長法  官  黃永勝
                                    法  官  陳映佐
                                    法  官  鄭貽馨
以上正本證明與原本無異。
如不服本判決應於收受送達後十日內向本院提出上訴書狀，並應
敘述具體理由；其未敘述上述理由者，應於上訴期間屆滿後二十
日內向本院補提理由書(均須按他造當事人之人數附繕本)「切勿
逕送上級法院」。
                                    書記官  高雪琴
中    華    民    國   100    年    5     月    4     日
附錄本案論罪科刑法條全文：
修正前中華民國刑法第321條
犯竊盜罪而有左列情形之一者，處6月以上、5年以下有期徒刑：
一、於夜間侵入住宅或有人居住之建築物、船艦或隱匿其內而犯
    之者。
二、毀越門扇、牆垣或其他安全設備而犯之者。
三、攜帶兇器而犯之者。
四、結夥三人以上而犯之者。
五、乘火災、水災或其他災害之際而犯之者。
六、在車站或埠頭而犯之者。
前項之未遂犯罰之。